【裁判字號】    88,簡上,408
【裁判日期】    890811
【裁判案由】    拆屋還地
【裁判全文】
臺灣臺中地方法院民事判決  八十八年度簡上字第四○八號
    上  訴  人  安暉企業有限公司
    兼  右一人
    法定代理人  丙○○        .
    訴訟代理人  莊崇意            律師
    被  上訴人  甲○○        .
    訴訟代理人  陳益軒            律師
    複  代理人  乙○○        .
右當事人間請求拆屋還地事件，上訴人對於中華民國八十八年六月二十四日本院臺中
簡易庭八十七年度中簡字第三三一八號第一審判決提起上訴，本院判決如左：
    主    文
原判決除確定部分外，關於命上訴人安暉企業有限公司將坐落臺中市○○區○○段一
四一０地號如附圖所示虛線部分即鐵門予以拆除並恢復原狀部分，及該部分假執行之
宣告，暨訴訟費用之裁判均廢棄。
右開廢棄部分，被上訴人在第一審簡易之訴及其假執行之聲請均駁回。
其餘上訴駁回。
第一審（除確定部分外）及第二審訴訟費用由上訴人負擔三分之二，餘由被上訴人負
擔。
    事    實
甲、上訴人方面：
  一、聲明：
  （一）原判決不利上訴人部分廢棄。
  （二）右廢棄部分被上訴人在第一審之訴駁回。
  二、陳述：除與原審判決書所載者相同茲予引用外，補稱：
  （一）上訴人係依據袋地通行權及互易之法律關係，經被上訴人授權使用被上訴人
        所有坐落臺中市○○區○○段一四一０地號土地（下稱系爭土地）如附圖Ａ
        部分，並非無權占用，更無礙於被上訴人通行之行為。
  （二）兩造依民國八十年十一月二十二日簽立之不動產買賣契約書第四項：「甲方
        （按即上訴人）承買右列土地經詢乙方（按即被上訴人）同意，在該土地前
        面依舊有產業道路銜接，該土地之路段即土地坐落臺中市○○區○○段一四
        一０地號上由甲方自行舖設路寬五點五米之道路互相通行使用，日後如乙方
        需要處分或出租他人時對於該路權之通行須與甲方互相切蹉同意，以不妨礙
        甲方之使用安寧安全為原則」，第六項：「右列土地坐落臺中市○○段一四
        一０地號上係由乙方無償無條件供甲方自行舖設路寬五點五米道路供甲乙雙
        方互相使用，該道路之施用期以本件買賣土地點交於甲方管理使用日為準」
        。因此上訴人在附圖Ａ部分舖設路面供兩造共同使用乃依兩造契約約定，且
        被上訴人在八十九年一月二十日庭訊時亦自認「被上訴人並不否認上訴人有
        袋地通行權」，可見上訴人是有權使用附圖Ａ部分之土地的。
  （三）所謂互易關係，係指附圖Ａ部分五點五米道路為對造所同意使用，並約定於
        八十年十一月二十二日之買賣契約書附帶條件內，上訴人方提供附圖三甲１
        、乙１部分給被上訴人使用放農具，以彌補被上訴人讓上訴人使用附圖Ａ部
        分之損失。
  （四）迄今附圖Ａ部分位置已無堆放任何貨品、雜物或不當使用，完全只是依契約
        做為互相通行之用。
  （五）即使被上訴人基於物上請求權訴請返還土地與通行權之法律關係不同，但物
        上請求權訴請返還土地仍以所有人對於無權占有或侵奪其所有物者，始得請
        求返還。上訴人既然依據契約關係得鋪設柏油路面作為兩造互相通行之用，
        上訴人即非無權占用之人，倘若判命返還土地即將抹剎上訴人通行利用之合
        法權利。故縱認上訴人為興建圍牆有割據之嫌不適當，則圍牆拆除即可，應
        無判命將附圖Ａ部分土地返還之餘地。
  （六）原判決命上訴人拆除附圖虛線部分之鐵門，應有誤會。附圖虛線部分之鐵門
        是在七、八年前在被上訴人同意下所構築，僅在晚間鎖門，白天全部開放，
        絕不影響被上訴人之使用，而且還交付被上訴人自動門鎖一份。又上訴人所
        有之一四一三地號土地係向被上訴人買受，將被上訴人所有系爭土地分隔為
        南北兩側，僅靠附圖Ａ部分連接，而上訴人交換土地使用，提供給被上訴人
        堆置農具的貨櫃屋亦在圍牆內，亦即上訴人買受之一四一三地號上，倘被上
        訴人非同意施設圍牆，數年來其南側土地如何能耕作？數年來又如何能拿取
        農具耕作？
  （七）原判決以「．．．且衡諸常情，原告既常於系爭土地通行出入，原告恆無不
        知情之理．．．」駁回被上訴人對附圖Ｂ部分之請求，依同樣道理，附圖龔
        線部分之鐵門係兩造多年共同通行使用，被上訴人並無異議，且七、八年來
        應已經過相當時期，依被上訴人亦使用之性質而言，應可認定被上訴人有承
        諾使用之事實，可視為兩造間有使用借貸之契約存在，上訴人應非無權占有
        。
  （八）構築鐵門乃基於上訴人安寧安全之考量，係屬必須。
  三、對被上訴人抗辯所為之陳述：
  （一）因當時在附圖三乙位置，被上訴人有煙草房放置農具，為鋪設道路通行之用
        ，被上訴人同意拆除煙草房，但要求上訴人在附圖三乙１位置設一貨櫃屋供
        其放置農具，該貨櫃屋設於圍牆內，被上訴人多年來都從圍牆大門進入取用
        農具，亦可見被上訴人事實上也同意施設附圖虛線部分之鐵門。又被上訴人
        所指如附圖二斜線部分位置，係屬舊有產業道路，已為既成道路，無需另為
        約定，上訴人即可通行，如果五點五米道路是以被上訴人所稱附圖二之斜線
        部分，上訴人即無提供貨櫃屋給被上訴人堆放農具使用之必要，且買賣合約
        上「．．．五點五米道路供為甲、乙雙方互相通行使用」即無意義。故應以
        上訴人主張之位置方屬正確。
  （二）附圖三甲１、甲２位置為上訴人土地，提供被上訴人使用中，主要也是彌補
        使用附圖三甲部分及五點五米道路被上訴人土地之用，由於權益平衡，以致
        多年來雙方都相安無事。被上訴人應甚瞭解兩造間之相鄰關係，若非約定位
        置即為附圖Ａ部分，被上訴人七、八年來怎會容許上訴人在該處鋪柏油及保
        養路面？
  （三）上訴人主張兩造相互交換土地使用之內容包括附圖三各部分，並非僅附圖Ｂ
        部分，且被上訴人所有一四一０地號土地南北兩側僅靠包含附圖Ａ在內之五
        點五米道路相通，該道路一部分是上訴人所有之一四一三地號土地，如果被
        上訴人未同意施設此五點五米道路，則其一四一０地號南北兩側相連最窄之
        處不到二公尺，被上訴人如何能通行進入耕作？可見被上訴人同意之五點五
        米道路即包含附圖Ａ部分，非如被上訴人所述附圖二之斜線部分。
  （四）被上訴人提出之協議書，確屬上訴人八十二年十二月間交付，因就包含附圖
        Ａ部分在內之五點五米道路，雙方當時預訂十年為期，如果有重劃，雙方均
        參與重劃，如果沒有重劃，則由上訴人依行情買受該私設道路被上訴人之土
        地持分二分之一，後來被上訴人認為不必如此預先簽立協議書而未簽還上訴
        人。但該協議書可以證明：１、所指五點五米私設通路係以上訴人所述較為
        正確，因協議書內容涉及上訴人所有一四一三地號土地及被上訴人所有一四
        一０地號土地，而被上訴人所稱之附圖二斜線部分，則未涉及上訴人所有之
        一四一三地號土地；２、該私設道路在八十二年十二月一日上訴人交付協議
        書時早已存在，而且被上訴人當時即同意設置，否則被上訴人應早已爭議，
        不可能七、八年來均相互通行，共同使用。上訴人既經同意使用，即非無權
        占用。
  四、證據：援用原審之立證方法，另提出現場使用示意圖一紙為證。
乙、被上訴人方面：
  一、聲明：駁回上訴。
  二、陳述：除與原審判決書所載者相同茲予引用外，補稱：
  （一）兩造於土地買賣契約書第四項及第六項雖有記載：「．．．臺中市○○區○
        ○段一四一０地號（按即系爭土地）上由乙方無償無條件，供甲方自行鋪設
        路寬五點五米道路供為甲乙雙方互相使用．．．」，惟該五點五米道路使用
        係指供上訴人所購之袋地通行之用，僅供上訴人對外聯絡通行，並未及於上
        訴人得為其他使用權利，更非同意如現今現況使用，詎上訴人竟不按該不動
        產買賣契約書中所約定之內容履行，且未經被上訴人同意，即擅自在系爭土
        地上建築圍牆，於圍牆兩端加設如附圖虛線部分之鐵門，並於圍牆內垣處堆
        積貨品、雜物，顯然超越通行權之範疇，侵害被上訴人所有權及妨礙被上訴
        人通行，而上訴人恣意堆置電纜供己使用之行為，更屬不該。上訴人之行為
        ，實已明顯違反雙方訂立不動產買賣契約書中第四項及第六項中之約定，係
        屬無權使用。
  （二）被上訴人既未同意上訴人在系爭土地上建築圍牆，又何來同意於圍牆兩端設
        置如附圖虛線部分之鐵門之說，更遑論上訴人有交付遙控開關供被上訴人出
        入使用。且上訴人如為維護自身安全、安寧，亦應以於其自有土地上興建屏
        藩為足，不能假藉維護通行權名義而強行占用被上訴人土地。
  （三）上訴人侵害被上訴人所有權及妨礙被上訴人通行雖非一日，但被上訴人抱和
        平共處之心，不斷容忍，惟上訴人卻變本加利，得寸進尺，被上訴人基於無
        奈亦不只一次口頭告知，均為上訴人所置之不理，被上訴人始委託律師代函
        上訴人，並無上訴人所言被上訴人六年間不曾主張權利，且容忍上訴人行徑
        不管。
  （四）上訴人並非就附圖Ａ部分全部有袋地通行權，依兩造八十年十一月二十二日
        契約書所言明之五點五米袋地通行權所在地之位置，應係如附圖二斜線部分
        。關於附圖Ａ部分，兩造在八十二年有重新協議過，但並未達成協議。
  （五）兩造並無互易情事，上訴人於原審稱以附圖Ｂ部分與被上訴人土地互易，現
        又稱係以如附圖Ａ部分互易，前後顯有矛盾。
  三、證據：援用原審之立證方法，另提出系爭土地土地登記簿謄本、協議書一紙為
      證。
      理    由
一、按不變更訴訟標的，而補充或更正事實上或法律上之陳述者，非為訴之變更或追
    加，民事訴訟法第二百五十六條定有明文。查本件被上訴人原起訴主張上訴人應
    將坐落於系爭土地上如附圖虛線部分，即圍牆部分予以拆除並恢復原狀，嗣於本
    院審理時，兩造則陳明附圖虛線部分實係鐵門，並非圍牆等語，有八十九年七月
    二十八日言詞辯論筆錄可參，並有現場照片六幀足憑，堪認附圖虛線部分實際上
    所置設者為鐵門一節，至臻明確，則臺中市中正地政事務所複丈成果圖即附圖上
    雖記載：「圖示虛線係牆圍」，顯有誤會。又被上訴人據上所述，乃更正聲明為
    上訴人應將如附圖虛線部分之鐵門予以拆除並恢復原狀，核與首揭規定相符，自
    應准許，合先明。
二、被上訴人主張上訴人無權占有其所有之系爭土地如附圖Ａ部分，並擅自搭建圍牆
    ，於圍牆兩端加設如附圖虛線部分所示之鐵門，且於圍牆內垣處堆積貨品、雜物
    ，侵害被上訴人所有權及妨礙通行，爰依民法第七百六十七條規定，請求排除侵
    害恢復原狀並返還系爭土地予被上訴人。
    上訴人則以兩造於八十年十一月二十二日簽立不動產買賣契約書，由上訴人買受
    與系爭土地相鄰之同地段一四一三地號土地，當時雙方即約定上訴人對系爭土地
    如附圖Ａ部分有袋地通行權及互易關係，由上訴人提供如附圖三甲１、乙１部分
    予被上訴人堆放農具，以彌補被上訴人之損失，而上訴人在如附圖Ａ部分亦僅鋪
    設馬路供通行使用，並未堆放任何貨品、雜物，所建築之圍牆及鐵門，乃經被上
    訴人同意後始構築，亦係依約為維護上訴人使用之安寧、安全所必須，而鐵門僅
    在晚間上鎖，白天全部開放，並有交付自動門鎖一份予被上訴人，絕不影響被上
    訴人之使用，且兩造多年來均依現狀共同使用，並無異議，則依被上訴人使用之
    性質，應可認有承諾使用之事實，兩造即存在使用借貸關係，上訴人並非無權占
    用；又縱認上訴人興建圍牆有割據之嫌並非適當，則圍牆拆除即可，應無判命將
    附圖Ａ部分土地返還之餘地等語，資為抗辯。
三、查坐落臺中市○○區○○段一四一０地號之系爭土地為被上訴人所有，兩造於八
    十年十一月二十二日簽立不動產買賣契約書，由上訴人買受與系爭土地相鄰之同
    地段一四一三地號土地時，曾約定上訴人就系爭土地有袋地通行權，得自行鋪設
    路寬五點五米之道路，互相通行使用，上訴人並在系爭土地如附圖Ａ部分鋪設柏
    油及維護路面；而在系爭土地如附圖Ａ部分毗鄰同地段一四一四號土地邊緣，目
    前建築有圍牆，於圍牆兩端即如附圖虛線部分則設有自動鐵門，現均為上訴人占
    有使用等情，為兩造所不爭執，並有土地登記簿謄本二份、不動產買賣契約書、
    現場照片十張附卷可稽，復經本院履勘現場及囑託臺中市中正地政事務所測量無
    訛，製有勘驗筆錄、複丈成果圖在卷足憑，自堪信為真實。
四、按所有人對於無權占有或侵奪其所有物者，得請求返還之。對於妨害其所有權者
    ，得請求除去之，民法第七百六十七條定有明文。次依民法第七百八十七條有關
    袋地通行權之規定：土地因與公路無適宜之聯絡，致不能為通常使用者，土地所
    有人得通行周圍地以至公路。並應於通行必要之範圍內，擇其周圍地損害最少之
    處所及方法為之。應認該條意旨僅謂土地所有權人得通行周圍地以至公路，尚不
    得作為主張得占用他人土地之依據。又依民法第九百四十條規定，對於物有事實
    上管領之力者，為占有人。在不動產而言，如已有使用或管理上之情形者，即足
    當之。經查：
（一）上訴人在系爭土地如附圖Ａ部分之土地外緣興建圍牆，並於圍牆兩端設有如附
      圖虛線部分之自動鐵門等情，已如前述，上訴人又自陳上開鐵門僅在晚間鎖門
      ，白天全部開放，有交付被上訴人自動門鎖一份等語，依一般社會觀念，足認
      上訴人對於由圍牆及自動鐵門所框圍之系爭土地如附圖Ａ部分，係有事實上之
      管領力。而上訴人曾於該部分土地上堆置貨品、雜物、電纜等物一節，又有被
      上訴人提出之照片八幀在卷可稽，益證上訴人對於系爭土地如附圖Ａ部分，確
      有使用、管理之實。上訴人雖以堆置於系爭土地如附圖Ａ部分之物件均已清除
      ，目前完全只是依契約作為互相通行使用云云置辯，並提出清理後之照片一張
      為憑，然並無礙於上訴人就該部分土地係有事實上管領力之認定，上開所辯，
      即不可採。
（二）上訴人雖謂其對系爭土地如附圖Ａ部分有袋地通行權，自非無權占用云云，然
      已為被上訴人所否認，並以兩造所約定之袋地通行位置係如附圖二斜線部分，
      與現狀如附圖Ａ部分之馬路無關云云置辯。經查，依兩造於八十年十一月二十
      二日簽立之不動產買賣契約書第四項約定：「甲方（按即上訴人）承買右列土
      地經詢乙方（按即被上訴人）同意，在該土地前面依舊有產業道路銜接，該土
      地之路段即土地坐落臺中市○○區○○段一四一０地號上由甲方自行舖設路寬
      五點五米之道路互相通行使用．．．」，可知兩造所約定通行權之位置及路寬
      乃「該土地前面依舊有產業道路銜接」「五點五米之道路」。惟所謂該土地前
      面，究指附圖所示Ａ部分，抑或附圖二斜線部分，即為兩造爭執所在。觀之附
      圖所示，上訴人所有之一四一三地號土地，係被被上訴人所有之一四一０地號
      及他人所有之一四一一地號、一四一二地號等三筆土地包圍，上訴人若欲經由
      被上訴人所有之一四一０地號土地往北通行，則必經過附圖所示Ａ部分土地，
      方得與附圖二斜線部分之道路連接，堪認兩造所約定之通行權位置係在如上訴
      人所述包含附圖Ａ部分之五點五米道路。次查，上訴人主張當時在附圖三乙位
      置，被上訴人有煙草房放置農具，為鋪設道路通行之用，被上訴人同意拆除煙
      草房，上訴人並在附圖三乙１位置設一貨櫃屋供其放置農具，以衡平雙方權益
      ，且被上訴人所有一四一０地號土地南北兩側僅靠包含附圖Ａ在內之五點五米
      道路相通，該一四一０地號土地在附圖Ａ部分之最窄處不到二公尺，故該道路
      有一部分是利用上訴人所有之一四一三地號土地等情，為被上訴人所不爭執，
      則倘若兩造間所約定之通行權位置非如上訴人所陳，上訴人焉有提供貨櫃屋供
      被上訴人堆放農具使用之必要？又被上訴人豈會容許上訴人在該處鋪設柏油及
      保養路面？被上訴人又如何通行至一四一三地號南側土地耕作？復參以兩造均
      稱被上訴人所指如附圖二斜線部分位置，係屬舊有產業道路，則既已為既成道
      路，上訴人即可通行，兩造亦無庸另行約定，綜上，益證兩造間約定之通行權
      位置確如上訴人所述。惟依首揭說明，袋地通行權人並不能據以主張得有權占
      有他人之土地，則上訴人對於附圖Ａ部分雖有約定通行權存在，然尚難以有袋
      地通行權，即據以主張有權占用系爭土地如附圖Ａ部分，所陳要無足取。
（三）上訴人另主張在系爭土地如附圖Ａ部分及如附圖虛線部分所設置之鐵門，係經
      被上訴人同意後始占用、構築，業經被上訴人否認在卷，上訴人自應就此負舉
      證責任。茲分別說明如下：
  １、上訴人係提出兩造於八十年十一月二十二日簽立之不動產買賣契約書第四項及
      第六項之約定，以佐其說，惟查，依上開契約書第四項約定：「甲方（按即上
      訴人）承買右列土地經詢乙方（按即被上訴人）同意，在該土地前面依舊有產
      業道路銜接，該土地之路段即土地坐落臺中市○○區○○段一四一０地號上由
      甲方自行舖設路寬五點五米之道路互相通行使用，日後如乙方需要處分或出租
      他人時，對於該路權之通行須與甲方互相切蹉，同意以不妨礙甲方之使用安寧
      安全為原則」，及第六項約定：「右列土地坐落臺中市○○段一四一０地號上
      係由乙方無償無條件供甲方自行鋪設路寬五點五米道路供甲乙雙方互相使用，
      該道路之施用期以本件買賣土地點交於甲方管理使用日為準」之內容以觀，其
      主旨主要在賦予上訴人就系爭土地某部分位置有通行及鋪設道路之權利，並未
      言及上訴人得否為其他使用、管理，尚無法據以認定被上訴人已有同意上訴人
      在附圖Ａ部分占用或在附圖虛線部分設置鐵門之事實。
  ２、上訴人另主張依上開不動產買賣契約約定，上訴人應提供如附圖三甲１、乙１
      部分給被上訴人使用，以彌補被上訴人讓上訴人使用附圖Ａ部分之損失，兩造
      間有互易關係云云，被上訴人除對上訴人確有提供如附圖三甲１、乙１部分供
      其使用一節，不予爭執外，否認有何互易之情事。經查，依兩造間之通行權約
      定，並無上訴人得為其他使用、管理之約定，已如前述，而上訴人又自陳在立
      約當時如附圖三乙部分位置，被上訴人有一煙草房放置農具，為鋪設道路通行
      之用，被上訴人同意拆除煙草房，但要求上訴人在附圖三乙１位置設一貨櫃屋
      代替之等語，足證上訴人所提供之上開土地，係為彌補被上訴人無償提供系爭
      土地供上訴人通行及鋪設道路之損失無訛，顯與兩造間有互易關係之情形尚屬
      有間，所辯並非可採。
  ３、上訴人又主張兩造就系爭土地之現狀使用，已長達七、八年之久，均無異議，
      且亦交付被上訴人自動門鎖一份，無礙其至系爭土地南側之土地耕作，亦不妨
      害其至圍牆內之貨櫃屋放取農具，依被上訴人之使用性質，可視為兩造間有使
      用借貸關係存在云云，均為被上訴人所否認，辯稱上訴人侵害被上訴人所有權
      及妨礙被上訴人通行雖非一日，但被上訴人抱和平共處之心，不斷容忍，亦不
      只一次口頭告知，均為上訴人置之不理，始委託律師代函以告，並非未曾主張
      權利或容忍上訴人行徑不管等語。經查，被上訴人得至圍牆內之貨櫃屋放取農
      具，及至系爭土地南側之土地耕作等情，有上訴人提出之照片五張可資佐憑，
      堪信為真，惟據此尚不能證明被上訴人確有同意上訴人設置如附圖虛線部分之
      鐵門，而被上訴人之上開抗辯，又與常情不相違背，並有律師函暨掛號郵件收
      件回執一件附卷可參，上訴人復未就兩造如何有使用借貸關係存在舉證以實其
      說，上訴人之前揭主張，自難採信。
  ４、上訴人主張構築附圖虛線部分之鐵門乃基於上訴人安寧安全之考量，係屬必須
      云云，惟查，依兩造不動產買賣契約書第四項之約定：「．．．日後如乙方需
      要處分或出租他人時對於該路權之通行須與甲方互相切蹉，同意以不妨礙甲方
      之使用安寧安全為原則」，所稱不妨礙上訴人之使用安寧安全，係指在被上訴
      人處分或出租系爭土地於他人時，對於上訴人之保障，現被上訴人並無處分或
      出租系爭土地之情事，即與兩造約定之內容未合。且上訴人為自身之安寧安全
      考量，若認有設置鐵門之必要，亦以在自有之土地上興建屏藩為足，不能假藉
      維護通行權名義而占用被上訴人土地。
  ５、綜上所述，上訴人無法舉證證明被上訴人確有同意其占用系爭土地之事實，卻
      在占用系爭土地如附圖Ａ部分，並於如附圖虛線部分設置鐵門，即屬無權占用
      ，至臻明確。
  ６、末查，被上訴人主張圍牆兩端所設置之鐵門，係上訴人丙○○所設置一節，為
      上訴人所自認，應信為真實。至於被上訴人另主張上訴人安暉企業有限公司亦
      有設置鐵門之行為云云，則為上訴人所否認，被上訴人復未提出證據證明之，
      無以採信。
（四）從而，上訴人既有無權占用系爭土地如附圖Ａ部分之事實，及上訴人丙○○又
      不能證明係經被上訴人同意而設置如附圖所示虛線部分之鐵門，則被上訴人依
      民法第七百六十七條前段、中段規定，訴請上訴人返還系爭土地如附圖Ａ部分
      土地及上訴人丙○○應將如附圖虛線部分之鐵門予以拆除並恢復原狀，自屬有
      據，應予准許。被上訴人另請求上訴人安暉企業有限公司就如附圖所示虛線部
      分拆除並恢復原狀，因上訴人安暉企業有限公司無處分權能，於法無據，所請
      為無理由，不應准許，其假執行之聲請失所附麗，應併予駁回。原審就超過上
      開應准許部分，為上訴人敗訴之判決，並為假執行之宣告，自有未洽。上訴意
      旨就此部分指摘原判決不當，求予廢棄改判，為有理由。至於上開應准許部分
      ，原審判命上訴人給付作為，並為假執行之宣告，核無違誤，上訴意旨就此部
      分，仍執陳詞，指摘原判決不當，求予廢棄，為無理由，應駁回其上訴。又原
      審判決主文第二項雖記載：「如附圖所示虛線部分即圍牆」，然該附圖虛線部
      分實係鐵門一節，已詳述於前，則原判決此部分之記載，顯屬誤會，附此明
      。
五、本案事證已臻明確，兩造其餘主張陳述及所提之證據，均毋庸再予審酌，併此敘
    明。
據上論結，本件上訴為一部有理由，一部無理由，依民事訴訟法第四百三十六條之一
第三項、第四百五十條、第四百四十九條第一項、第七十九條但書、第八十五條第一
項但書，判決如主文。
中      華      民      國    八十九    年      八      月    十一    日
                              臺灣臺中地方法院民事第三庭
~B審判長法官  林清鈞
~B法      官  許冰芬
~B法      官  莊嘉蕙
右為正本係照原本作成
不得上訴。
中      華      民      國    八十九    年      八      月      十七    日
~B法院書記官


司法院資訊處製作；財團法人民間司法改革基金會備份。
